臺灣雲林地方法院民事裁定　　　　　　　97年度財管字第49號
聲　請　人　雲林縣口湖鄉農會
法定代理人　乙○○
代　理　人　丙○○
　　　　　　蘇振忠
被繼承人　　甲○○　　生前最後.
關　係　人　財政部國有財產局中區辦事處雲林分處
關　係　人　丁○○
上列聲請人聲請對被繼承人選任遺產管理人事件，本院裁定如下
：
    主  文
選任丁○○（女，民國○○○年○月○日生，國民身分證統一編
號：Ｚ000000000號，住雲林縣口湖鄉頂湖村6 鄰頂湖122-2 號）
為被繼承人甲○○之遺產管理人。
准對被繼承人甲○○（男、民國○○○年○月○○日出生，國民
身分證統一編號：Ｚ000000000號，最後住所：住雲林縣口湖鄉頂
湖村6 鄰頂湖122-2 號，於民國九十年四月八日死亡）之繼承人
為承認繼承之公示催告。
被繼承人甲○○之繼承人，應自前項公示催告最後登載新聞紙之
日起，六個月內承認繼承，上述期限屆滿，無繼承人承認繼承時
，被繼承人甲○○之遺產，於清償債權，並交付遺贈物後，如有
賸餘即歸屬國庫。
程序費用新臺幣壹仟元由被繼承人之遺產負擔。
    理  由
一、按繼承開始時，繼承人之有無不明，而無親屬會議或親屬會
    議未於1 個月內選定遺產管理人者，利害關係人或檢察官得
    聲請法院選任遺產管理人，並由法院依公示催告程序，定6
    個月以上之期限，公告繼承人，命其於期限內承認繼承，民
    法第1177條，第1178條規定定有明文。
二、本件聲請意旨略以：被繼承人甲○○向聲請人借款未依約清
    償，於民國90年4 月8 日死亡，其法定繼承人均已依法具狀
    聲明拋棄繼承，並經鈞院以90年度繼字第217 號准予備查在
    案，且被繼承人之親屬會議亦未於繼承開始後1 個月內選任
    遺產管理人，聲請人為處理與被繼承人間前開債務，爰依民
    法第1178條第2 項及非訟事件法第149 條第1 項規定，聲請
    選任被繼承人之配偶丁○○為遺產管理人等語。
三、經查，聲請人主張之事實，已據聲請人提出戶籍謄本及本院
    90年度繼字第217 號拋棄繼承准予備查函、支付命令等影本
    為證，並經本院調閱本院90年度繼字第217 號拋棄繼承事件
    卷，本院確於90年6 月28日准予備查，自堪信為真實，堪信
    被繼承人之遺產，確屬無人承認繼承之狀態。參以本件未有
    經親屬會議選定遺產管理人之資料，及聲請人為利害關係人
    ，是其所為之聲請與前揭規定並無不合。
四、被繼承人之配偶等人經合法通知，均未到庭表示意見，惟查
    ：
（一）基於被繼承人財產之管理原應由親屬會議選定之本質，可
      以推究立法原意應係認被繼承人之親屬對遺產較瞭解。
（二）本件若能由被繼承人之配偶擔任管理人，較能維護被繼承
      人在世之名譽，況本件被繼承人之配偶對被繼承人生前之
      財產狀況應較他人為瞭解。
（三）被繼承人配偶若能妥適處理被繼承人之債務，對被繼承人
      之之令名、遺風，反而有助於維護，對被繼承人之家屬及
      被繼承人之家風、令名應有助益。
（四）又本件遺產管理之內容並不複雜，一般有社會經驗之人已
      足擔任，而擔任遺產管理人並不會影響到自身的財產，且
      遺產之管理亦含有公益性質，必要時亦可請財政部國有財
      產局中區辦事處雲林分處（設雲林縣斗六市○○街73號）
      協助。
（五）因之，本件與其由與被繼承人無淵源之他人擔任遺產管理
      人，毋寧選任被繼承人之配偶擔任被繼承人之遺產管理人
      ，冀保障債權人之利益，並維護交易安全。
五、從而，聲請人聲請選任丁○○為已故甲○○之遺產管理人，
    核屬適當，應予准許，爰依法選任丁○○為甲○○之遺產管
    理人並為承認繼承之公示催告。又丁○○擔任遺產管理人職
    務之後，並不會使其負擔或承受被繼承人生前之債務，其於
    執行管理人職務時，並得基於管理人之地位，就其所參與之
    業務，主張管理人可得之權利，併此敘明。
六、依非訟事件法第21條第1 項前段、民法第1150條前段，裁定
    如主文。
中　　華　　民　　國　　96　　年　　12　　月　　24 　日
                  家事法庭法  官   黃玉清
以上正本係照原本作成。
如對本裁定抗告須於裁定送達後10日內向本院提出抗告狀，並應
繳納抗告費新台幣1,000元。
中　　華　　民　　國　　96　　年　　12　　月　　24 　日
                          書記官   鄭國銘
